【裁判字號】    94,訴,414
【裁判日期】    950524
【裁判案由】    損害賠償
【裁判全文】
臺灣雲林地方法院民事判決               94年度訴字第414號
原      告  乙○○
被      告  甲○○
上列當事人間請求損害賠償事件，本院於民國95年5 月10日言詞
辯論終結，判決如下：
    主  文
原告之訴駁回。
訴訟費用由原告負擔。
    事實及理由
一、原告主張：
  (一)、被告於民國（下同）92年4 月25日，向其承攬坐落雲林縣
      莿桐鄉○○段466 之7 地號土地上門牌號碼雲林縣莿桐鄉
      ○○村○○路102 號房屋（下稱系爭房屋）之興建工程，
      該房屋於92年8 月25日建造完成。93年7 月間下了一場大
      雨，原告發現雨水不斷從前後大門及鋁門窗滲入，造成客
      廳、房間、廚房均淹水，雖以塑膠袋堵住門縫，亦無法改
      善淹水之情形。另外，房屋內、外牆壁有輕微龜裂，庭院
      水泥地裂開，外牆油漆脫落，無法重新粉刷，已達無法修
      復之程度，只能拆除重建。房屋重建所需費用為新臺幣（
      下同）1,500,000 元，另需支出拆除費、搬運費及重建期
      間租屋費等約500,000 元。原告於94年5 月間曾口頭告知
      被告，請求被告修補上開瑕疵，但被告不予理會。原告乃
      於94年8 月22日再以存證信函催告被告修復，被告亦置之
      不理。為此，依據承攬之法律關係，聲明請求：被告應給
      付原告2,000,000 元。
  (二)、拆除重建約需施工111 天，工人7 人，每人每日薪資以3,
      200 元計算，所需工資即達2,486,400 元，加上水電工程
      110,000 元及被告已向原告領得之報酬790,000 元，總計
      被告應賠償原告3,386,400 元。
  (三)、鑑定結果認為瑕疵可以修補，被告即無不為修繕之理由。
      只要被告能保證修繕後油漆不再脫落，庭院不再龜裂，鋁
      門窗不再滲水，否則願負拆除重建之責，原告即不再予追
      究。
  (四)、系爭房屋起造人為原告，倘被告發覺不能油漆，或所選購
      之鋁門窗品質不好會滲水，除告知原告母親歐黃鋒外，尚
      應告知原告本人，否則亦應負損害賠償責任。
二、被告答辯：
  (一)、系爭房屋於92年4 月25日興建至今已有2 年8 個月，早逾
      一般工程之1 年保固期間。且系爭房屋會滲水，係因颱風
      侵襲，風力太大，夾帶雨水穿滲前後大門門扇底部與門檻
      間縫隙所致，原告只需於門扇底部加設防風護片，即可改
      善。惟原告竟將上開瑕疵歸責於被告施工不當，藉詞向被
      告求償2,000,000 元，原告主張顯無理由，答辯聲明：原
      告之訴駁回。
  (二)、系爭房屋除水電工程外，其餘均係被告承攬施作，包括材
      料費在內，工程款總計為790,000 元，庭院及圍牆部分，
      被告只負責水泥部分之施工，其餘由原告負責。
  (三)、屋內牆壁有輕微龜裂，係因裝設水管之緣故。外牆油漆脫
      落及龜裂，乃風吹日曬後之自然現象。且被告曾告知負責
      監工之原告母親，依照正常施工程序，水泥於完工後3、4
      個月才可以油漆，否則容易脫落，但原告母親表示急著搬
      進去住，要被告儘速施工。選購鋁門及鋁窗時，被告亦曾
      告知原告母親，價格便宜之鋁門窗，如遇有較大之風雨時
      ，會有滲風滲雨之情形發生，但原告母親仍決定使用系爭
      品質之鋁門窗。至於庭院部分，施工前被告即曾告知原告
      母親，必須填土一段時間後再施工，否則即應綁鋼筋、輾
      土或將水泥厚度加深，並要求原告於舖水泥前要定時灑水
      ，但原告母親表示沒有那麼多錢，只要不難行走即可，未
      採納被告建議之施工方法，原告亦未配合按時灑水。所有
      可能發生瑕疵之情形，被告事前均已告知原告母親，原告
      母親未採納被告建議，事後卻要被告負賠償責任，對被告
      不公平。
  (四)、由原告申請建照及繳納空氣污染費申請書之核准單據顯示
      ，本件原告及其母親係委託訴外人豪毅營造有限公司承攬
      系爭房屋之興建工程，如因承攬受有損害，應以豪毅營造
      有限公司為被告，原告以被告為訴求之對象，當事人不適
      格。
  (五)、如系爭房屋之施作有瑕疵，依民法第498 條規定，原告應
      於1 年內行使權利。本件自房屋建造完成交付原告使用起
      至今，已逾1 年期間，原告應不得再向被告主張定作人之
      權利。
  (六)、臺灣省建築師公會雲林縣辦事處之鑑定報告書第6 條指出
      「房屋不致有安全顧慮及不堪使用等狀況，現仍在使用中
      」，可見原告以系爭房屋不堪使用為由，訴請被告賠償重
      建所需費用，係惡意敲詐被告之行為。
  (七)、依據臺灣營建研究院出版之營建物價季刊內容記載，鑑定
      報告編號1 之牆面油漆單價為每平方公尺50元，鑑定報告
      書卻估為每平方公尺120 元。另編號2 、3 之鋁門窗未標
      示廠牌、形式；編號4 地坪部分不應歸責於被告；編號5
      及編號6 因被告只包工不包料，故此兩項費用不應由被告
      負擔。此外，鑑定人係於晴天，以水管於鋁門窗底部噴水
      之方式試漏，不符合雨天自然下雨之實況，以此錯誤方法
      作為判定歸責之依據，被告不能接受。又鑑定時間距離油
      漆完工將近3 年，鑑定結果僅以現有少數局部剝落或人為
      碰撞痕跡，而要求被告全部重新粉刷，並不合理。由此可
      見鑑定內容有誤，應速予改正。
三、兩造不爭執之事實：
  (一)、被告於92年間承攬原告現住門牌號碼雲林縣莿桐鄉○○村
      ○○路102 號房屋（即系爭房屋）之興建工程，該房屋於
      92年8月25日建造完成。
  (二)、原告於94年5 、6 月間曾因其房屋前後大門及窗戶下大雨
      時會有滲水情形；房屋內、外牆壁龜裂；外牆油漆脫落；
      屋外庭院地坪龜裂等問題，口頭告知被告應負修繕責任，
      94年8 月22日並以莿桐郵局存證信函通知被告修復，但被
      告逾期均未履行。
  (三)、系爭房屋施工過程，均係原告母親負責監工及決定。
四、得心證之理由：
    本件兩造主要爭執之處為：系爭房屋前後大門及窗戶下大雨
    時雨水會滲入、屋內牆壁龜裂、外牆油漆脫落及龜裂、庭院
    地坪裂開等瑕疵，是否因被告施工不當所致？原告得否請求
    被告賠償2,000,000 元？茲分述如下：
  (一)、系爭房屋之使用執照及原告聲請營建工程空氣污染防制費
      退費申請書上雖均記載營造、承包單位為豪毅營造有限公
      司（見本院卷第9 、43頁），惟系爭房屋除水電工程外，
      其餘全由被告承攬興建，庭院及圍牆部分，被告只負責施
      工等情，迭經被告自承在卷（見本院卷第25、47、77及
      100 頁背面），被告為建造系爭房屋之承攬人，已足認定
      ，其抗辯豪毅營造有限公司才是系爭房屋之承攬人，顯非
      可採。
  (二)、按承攬人完成工作，應使其具備約定之品質，及無減少或
      滅失價值或不適於通常或約定使用之瑕疵；因可歸責於承
      攬人之事由，致工作發生瑕疵者，定作人除依民法第493
      條、第494 條之規定，請求修補或解除契約，或請求減少
      報酬外，並得請求損害賠償；第493 條至第495 條所規定
      定作人之權利，如其瑕疵自工作交付後經過一年始發現者
      ，不得主張，工作依其性質無須交付者，前項1 年之期間
      ，自工作完成時起算；工作為建築物，或其他土地上之工
      作物，或為此等工作物之重大之修繕者，前條所定之期限
      延為5 年；定作人之瑕疵修補請求權、修補費用償還請求
      權、減少報酬請求權、損害賠償請求權或契約解除權，均
      因瑕疵發現後1 年間不行使而消滅，民法第492 條、第49
      5 條第1 項、第498 條、第499 條、第514 條第1 項固分
      別定有明文，但工作之瑕疵，因定作人所供給材料之性質
      ，或依定作人之指示而生者，定作人無前三條所定之權利
      ，但承攬人明知其材料之性質或指示不適當，而不告知定
      作人者，不在此限，民法第496 條亦規定甚明。
  (三)、查，原告於93年7 月間發現系爭房屋有前述瑕疵情形，即
      於94年5 、6 月間以口頭告知被告應負修繕責任，94年8
      月22日並以存證信函通知被告修復，但被告逾期均未履行
      等情，為被告所不爭執，並有存證信函及掛號郵件回執在
      卷可稽（見本院卷第10、11頁）。而系爭房屋於92年8 月
      25日建造完成亦為被告所不否認，則原告於系爭房屋建造
      完成後1 年內即發現房屋有上開瑕疵存在，並於94年5 、
      6 月間告知被告修補之，均未逾上開法條所規定之瑕疵擔
      保及權利行使期間，被告辯稱本件已逾1 年期間，原告不
      得主張定作人之權利云云，為不足採。
  (四)、本件經送臺灣省建築師公會雲林辦事處鑑定結果，認為：
      系爭房屋存在部分瑕疵，但不致有安全顧慮及不堪使用等
      狀況。前後大門漏水，係因原設計屋頂遮簷太高、太短，
      又未設置提高之大門平台及門檻，屬設計問題，不可歸責
      於承包商。內、外牆面有多處細微裂縫，均為熱漲冷縮及
      正常應力形成，並不影響安全，尚屬正常現象，不可歸責
      於承包商。內、外牆面油漆脫落，係因油漆品質不佳，牆
      面粉刷未乾時，即進行油漆工作，導致牆面及油漆結合不
      良，可歸責於承包商。鋁門窗漏水，係因鋁門窗本身材質
      風雨性能不佳所致，可歸責於承包商。屋外地坪龜裂，係
      因地坪底層回填不夠紮實，地坪未舖設鋼筋及設置伸縮縫
      ，因熱漲冷縮導致裂縫產生，承包商應負擔百分之三十之
      責任，有該辦事處之鑑定報告書在卷可考（見本院卷第55
      -73 頁）。
  (五)、鑑定結果雖認內、外牆面油漆脫落、鋁門窗漏水及庭院地
      坪龜裂等瑕疵，係可歸責於被告之事由所致，惟被告否認
      之，辯稱鋁門窗係原告母親所挑選，牆面未乾即粉刷油漆
      及庭院地坪底層回填不夠紮實、未舖設鋼筋、伸縮縫等均
      照原告母親指示施工，不可歸責於被告等語。經查，證人
      即鋁門窗老闆高信男到庭結證稱：系爭房屋內所使用之鋁
      門、鋁窗是我裝設的，是被告帶原告母親到我店裏挑選，
      被告問我這種鋁門窗品質好不好，我說密封度好的鋁門窗
      價錢比較高，原告選用的系爭鋁門窗價格比較普通，密度
      沒有那麼好，但目前在村裏使用很普遍，最後是原告母親
      決定選用目前房屋所使用之鋁門、鋁窗等語（見本院卷第
      97 頁 背面、第98頁），證人即油漆工廖昆讚結證稱：系
      爭房屋內、外牆面都是我油漆的，是被告叫我去做的。通
      常我們在油漆前，都會先到施工地點就如何施工、選用什
      麼顏色等問題，與屋主講好。房屋大概完成七、八成時，
      我有去看房子，我去看房子的時候，原告母親跟我說她們
      趕著搬進去住，要我水泥做完後趕快去油漆，被告跟原告
      母親說水泥還沒乾就趕著油漆，品質沒那麼好，原告母親
      說沒有關係，她要趕著搬進去等語（見本院卷第98頁背面
      、第99頁），證人即被告配偶蔡春枝亦證述：我們有跟原
      告母親解釋，如果庭院沒灑水，沒用壓實機輾過，沒有綁
      鋼筋，以後可能會裂開，原告母親說我沒有什麼錢，這樣
      施作就可以了，只要讓庭院不會難走就好了等語（見本院
      卷第100 頁）。證人高信男、廖昆讚與兩造間無親屬或利
      害關係，並無甘冒偽證罪責而為不實陳述之必要。證人蔡
      春枝雖係被告之配偶，惟經本院採隔離訊問方式，就庭院
      地坪施工之決定過程，訊問被告及證人蔡春枝，其二人陳
      述之內容大致相符，故認證人高信男、廖昆讚、蔡春枝之
      證詞堪以憑信。
  (六)、次按代理人於代理權限內，以本人名義所為之意思表示，
      直接對本人發生效力；前項規定，於應向本人為意思表示
      ，而向其代理人為之者，準用之，民法第103 條定有明文
      。本件被告承攬原告所有系爭房屋之興建工程，施工期間
      均由原告母親負責監工及決定如何施作等情，為兩造所不
      爭執。原告既允許其母歐黃鋒全權處理房屋興建事宜，即
      有授與其母代理權之意思，原告母親所為或所受意思表示
      ，直接對原告發生效力。準此，如工作之瑕疵，係因原告
      母親所供給之材料性質或依原告母親之指示所生，且被告
      已將材料之性質或指示不適當告知原告母親，其法律效果
      直接對原告本人發生，原告主張被告仍應向其告知，否則
      應負承攬人之責任云云，並非可採。
  (七)、綜上所述，鋁門窗會滲水、內外牆面油漆脫落及庭院地坪
      龜裂，雖可歸責於被告之施工不當所致，然由證人高信男
      、廖昆讚、蔡春枝之證詞可知，上開瑕疵均因原告母親指
      示不當所生，且被告已將其所知悉可能發生之情形告知原
      告母親，依民法第496 條規定，原告即無民法第493 條、
      第494 條、第495 條所規定之瑕疵修補、減少報酬、解除
      契約及損害賠償請求權，原告請求被告負損害賠償責任，
      自屬無據。
五、從而，原告依據承攬之法律關係，請求被告給付2,000,000
    元，為無理由，應予駁回。
六、本件事證已臻明確，兩造其餘攻擊防禦方法及所提之證據，
    與判決結果不生影響，不另論述，併此敘明。
七、訴訟費用負擔之依據：民事訴訟法第78條。
中    華    民    國    95    年    5     月    24    日
                  民事第一庭    法  官   蔡碧蓉
以上正本係照原本作成。
如對本判決上訴，須於判決送達後20日內向本院提出上訴狀（須
附繕本），並應繳納上訴裁判費。
中    華    民    國    95    年    5     月    24    日
                                書記官   蔡嘉萍


司法院資訊處製作；財團法人民間司法改革基金會備份。
